臺灣高等法院高雄分院刑事判決　　　　 94年度上訴字第638號
上　訴　人　丁○○
即　被　告
　　　　　　　　　　9號(
指定辯護人　本院公設辯護人　李佩娟
上列上訴人因強盜等案件，不服臺灣高雄地方法院93年度訴字第
2929號中華民國93年4 月18日第一審判決（起訴案號：93年度偵
緝字第1906號），提起上訴，本院判決如下：
    主  文
原判決關於準強盜暨定執行刑部分，均撤銷。
丁○○竊盜，累犯，處有期徒刑拾月；又傷害人之身體，累犯，
處有期徒刑壹年。
其他上訴駁回。
上開撤銷改判部分所處之刑與上訴駁回部分所處有期徒刑參月，
應執行有期徒刑壹年拾月。
    事  實
一、丁○○前曾因搶奪、竊盜、恐嚇、妨害自由等罪，分別經臺
    灣臺南地方法院以90年度訴字第1300號、90年度訴字第738
    號、91年度易字第47號案件判處有期徒刑1 年、8 月、6 月
    、3 月確定，應執行有期徒刑2 年4 月，於民國93年1 月14
    日執行完畢。詎仍不知悔改，於93年6 月8 日上午10時30分
    許，在高雄縣三民鄉錫安山聖殿停車場內，見甲○○所有之
    車牌號碼Ｖ7-0066號自小客車之左後方車窗未關，竟意圖為
    自己不法之所有，徒手入窗竊取甲○○所有，置於車內左後
    座下方背包內之皮夾1 個（內有信用卡4 張及人民幣20元5
    角）及行動電話1 具，得手後旋為錫安山之服務人員發現，
    然丁○○僅將皮夾放回車內（內含信用卡4 張）即騎機車離
    去，該服務人員除告知甲○○外，並電告未在竊盜現場之吳
    順木騎機車與另1 駕車之服務人員劉嘉銘追趕丁○○，吳順
    木於途中攔下丁○○，並令丁○○交還其所偷竊之手機及人
    民幣，嗣丁○○騎乘RV2-989 號機車至錫安山大門口時，因
    錫安山服務人員前已接獲通知將大門關閉而生爭執，此時恰
    有車輛抵達錫安山大門口欲入山參觀，管理大門之不知情服
    務人員遂又將大門開啟，丁○○趁隙騎上機車欲逃離時，適
    在苗圃工作之服務員丙○○見狀乃在大門外伸手攔阻，丁○○竟另行基於傷害之犯意，騎乘前開機車加速衝撞丙○○，
    致丙○○重心不穩騰空翻滾倒地，受有左手肘擦傷、左手腕
    血腫及左手橈骨突骨折之傷害。丁○○藉此逃離錫安山後，
    適有乙○○接獲錫安山人員之電話，獲知竊賊之穿著及騎機
    車逃離一事，並於同日中午12時55分駕駛車牌號碼7 Ｓ-552
    2 號自小客車在附近尋找，發現丁○○騎乘前開機車（丁○○為免遭查緝，將車牌號碼以口罩覆蓋）行經甲仙鄉關山村
    中和巷，而加以尾隨，丁○○復另行基於毀損之犯意，持石
    頭丟擲乙○○駕駛之前開自小客車，造成該車之右車頂鈑金
    凹陷，減損其效用，足以生損害於乙○○，嗣後經警追捕於
    同日下午1 時15分許在甲仙鄉一號橋上逮獲丁○○。
二、案經丙○○、乙○○訴由高雄縣警察局旗山分局移送台灣高
    雄地方法院檢察署檢察官偵查起訴。
    理  由
一、訊據上訴人即被告丁○○固不諱言於上開時、地竊取被害人
    甲○○前開財物，並於騎乘機車離去時撞及丙○○及持石頭
    毀損乙○○之自用小客車事實，惟矢口否認有故意傷害之犯
    行，辯稱：我竊取財物為吳順木於途中攔下後，隨即將行動
    電話及人民幣歸還，吳順木並口頭答應原諒我，我以為沒事
    要騎機車離開，為劉嘉銘攔下，當時我只想要趕快離開，但
    是丙○○突然衝到馬路中間攔截，我因為煞車不及才撞到丙○○，並非故意衝撞丙○○云云。經查：
（一）被告於上開時、地徒手自未關之車窗竊取被害人甲○○所
      有之財物及持石頭毀損乙○○之自用小客車之事實，除據
      被告坦承不諱外，核與被害人甲○○、乙○○所指述之被
      害情節相符，並有贓物認領保管單1 紙、查獲物品照片、
      車輛毀損照片2 幀，足認被告前揭自白與事實相符，被告
      竊盜、毀損之事證明確，犯行堪以認定。
（二）又被告於竊盜後騎車至錫安山大門口欲逃離之際，為告訴
      人丙○○站立機車前方攔阻時，竟騎乘機車加速衝撞丙○○，致丙○○重心不穩騰空翻滾倒地，受有左手肘擦傷、
      左手腕血腫及左手橈骨突骨折傷害之事實，業據證人丙○○於原審到庭結證稱：「當天我在大門附近做園藝工作，
      山上打電話下來通知有竊嫌竊取訪客財物，希望我將大門
      關起來，然後將訪客財物取回。大門關起來後，我看到吳
      順木、劉嘉銘將丁○○攔在大門口，大家車停在一邊，請
      他將訪客失竊的財物拿出來，當時丁○○大聲咆哮，並與
      吳順木、劉嘉銘互相拉扯，我看這種情形對訪客出入有影
      響，就走出大門想去派出所報案，剛走出大門時，有2 部
      車要進來，管理大門的服務人員開啟大門，丁○○見狀就
      騎機車衝出大門，有人喊嫌犯要逃跑，我出於本能在大門
      欲攔阻，丁○○看到我站在機車前，並沒有做往左或往往
      右要閃躲的動作，反而就騎機車衝撞我，造成我四腳朝天
      摔在地上」等語（見原審卷第95、96頁），核與證人劉嘉
      銘於原審所證稱：「（在大門口跟被告理論時，他有無對
      你們動粗？）沒有。被告下車時，我本欲將被告之機車鑰
      匙拔下來，但是被告自己先拔下來，我就把被告推離機車
      邊，不讓被告騎機車出去，最後被告趁隙要逃走時，我企
      圖要拉住被告之機車，但因先前手有舊傷而無法出力」「
      （被告撞到丙○○後你們有繼續追他？）我與吳順木繼續
      追」等語相符（見原審卷第89、90、92頁），是由前揭證
      人所述，顯見被告在行竊得手遭吳順木發覺後，雖曾先歸
      還部分贓物，然似未全數歸還，始導致吳順木與劉嘉銘再
      度沿途驅車追趕被告至錫安山大門管制處，且該處大門當
      時確為攔阻被告不使其離去而關閉之舉，參以被告在撞及
      丙○○後，倘係被告已獲得吳順木之同意下從容離去，理
      應下車查看丙○○之傷勢，豈會未予理會倉皇騎乘機車下
      山？是以被告空言辯稱因已將竊得之物全數歸還，吳順木
      不予追究，是而騎車離開，非故意衝撞丙○○云云，應係
      事後卸責之詞，不足採信；此外復有案發現場查訪照片10
      張、廣勝醫院診斷證明書附卷可佐，被告竊盜後，基於傷
      害他人身體之故意，而對丙○○為傷害之犯行，亦堪認定
      。
（三）至公訴意旨雖另認被告為脫免逮捕，而與吳順木、劉嘉銘
      發生扭打等語，然查，被告僅與渠等發生口角爭執，並未
      有扭打等情事，業據證人劉嘉銘到庭證述明確 (見原審卷
      第90、91頁)，是被告此部份之辯解，尚非不足採信。
（四）綜上所述，本件事證明確，被告竊盜、傷害、毀損之犯行
      堪以認定。
二、按刑法第329 條所謂「當場」，固不以實施竊盜或搶奪者尚
    未離去現場為限，即已離盜所而尚在他人跟蹤追躡中者，仍
    不失為當場。惟於竊盜或搶奪者離去盜所後，行至中途始被
    撞遇，則該中途，不得謂為當場，此時如因彼此爭執，犯人
    予以抵抗，實施強暴或脅迫，除可另成其他罪名外，不生以
    強盜論之問題（最高法院28年上字第1984號判例參照）；本
    件據證人錫佑部達（原名吳順木）到庭結證稱：「當時我正
    在工作，接獲手機告知有人偷竊之事情，我就追被告，我在
    山上追到他兩次，但因他很凶暴，第1 次追到他時，是在半
    途中，我攔下他，當時他沒有承認偷竊，我一直逼問他，他
    也沒承認，當時他還沒有交付任何東西給我，他還想打我，
    當時只有我1 人追他。第2 次我攔下他時，他從口袋拿錢給
    我，我不清楚是新台幣還是人民幣，此次亦是我1 人攔下他
    的，他拿錢給我之後還對我凶，並且轉頭就跑，於是我繼續
    追他，當時我懷疑他身上還有偷竊之物。」、「我沒有親眼
    看到被告行竊，我當時是接獲手機通知的。」、（你開始追
    被告時，當時距離停車場多遠？）「大約1 、2 百公尺。我
    在工作時發現被告表情怪異並蛇行地騎機車在我面前經過，
    然後我就接到手機通知有人在停車場竊盜，我直覺認為就是
    這位被告偷竊，於是我就趨前追被告，我在追被告時，被告
    還不知道我在追他。」等語（見本院審判筆錄），並提出現
    場繪圖1 份附卷，依證人錫佑部達（原名吳順木）上開證述
    ，其並未目睹被告行竊，而係是接獲手機通知說有人騎機車
    並行竊後，因發現被告「可疑」，而追及被告並將其攔下。
    足見被告並非犯案後，一直在證人錫佑部達（原名吳順木）
    之跟蹤追躡中被逮捕，則縱其被逮捕時有反抗，亦不符刑法
    第329 條所定「當場施以強暴脅迫」之構成要件，核被告所
    為，係犯刑法第320 條第1 項之竊盜罪、同法第277 條第1
    項之普通傷害罪、同法第354 條之毀損罪；公訴人以刑法第
    329 條之準強盜罪起訴，尚有未洽，起訴法條應予變更。被
    告所犯上開數罪間，犯意各別，行為互殊，應予分論併罰。
    又被告前曾因搶奪、竊盜、恐嚇、妨害自由等罪，分別經臺
    灣臺南地方法院判處有期徒刑1 年、8 月、6 月、3 月確定
    ，並定應執行有期徒刑2 年4 月，於93年1 月14日執行完畢
    ，有台灣高等法院被告全國前案紀錄表1 份在卷可稽，被告
    於有期徒刑執行完畢後，5 年內再犯本件有期徒刑以上之罪
    ，為累犯，應依刑法第47條之規定，加重其刑。
三、原審對上開毀損告訴人乙○○之自小客車車頂鈑金部分，因
    而適用刑法第354 條、第47條，罰金罰鍰提高標準條例第1
    條前段之規定，並審酌被告正值壯年，不思以己力謀求生活
    所需，於竊盜逃逸後持石塊丟擲告訴人乙○○自小客車，造
    成告訴人財物上損失，且迄今均未賠償告訴人損失，惟念其
    犯後尚能坦承犯行等一切情狀，量處有期徒刑3 月，其認事
    用法，均無不合，量刑亦屬適當，被告上訴意旨，以原審量
    刑過重，指摘原判決此部分不當，為無理由，應予駁回。
四、至原審對上述被告竊盜、傷害部分，予以論罪科刑，固非無
    見，惟查被告並非犯竊盜案後，一直在證人錫佑部達（原名
    吳順木）之跟蹤追躡中被逮捕，縱其被逮捕時有反抗，亦不
    符刑法第329 條所定「當場施以強暴脅迫」之構成要件，已
    如前述，原審未為詳察，遽認被告丁○○此部分所為，係犯
    刑法第329 條之準強盜罪，自有未洽；被告上訴意旨，執此
    指摘原判決此部分不當，為有理由，自應由本院將原判決關
    於準強盜暨定執行刑部分予以撤銷改判；審酌被告不思以己
    力謀求生活所需，反任意竊取被害人甲○○財物，所為實不
    足取，且於竊盜行為遭人發現後，竟以機車衝撞之方式對告
    訴人丙○○施暴，造成告訴人丙○○受有上開傷害，惟念其
    犯後尚能坦承部分犯行等一切情狀，分別量處如主文第2 項
    所示之刑，至被告用以遮蔽機車車牌避免遭查緝之口罩1 個
    ，雖為被告所有供犯罪所用之物，然未經扣案，為免日後執
    行困難，爰不予宣告沒收之。
五、上開撤銷改判部分所處之刑與上訴駁回部分所處之刑，應依
    法定其應執行刑為有期徒刑1年10月。
六、原判決對被訴交通肇事逃逸部分，已判決確定，本院不另論
    列。
據上論斷，應依刑事訴訟法第368 條、第369 條第1 項前段、第
364 條、第299 條第1 項前段、第300 條、刑法第277 條第1項
、第320 條第1 項、第47條、第51條第5 款，判決如主文。
本案經檢察官林惠到庭執行職務。
中　　華　　民　　國　　94　　年　　8 　　月　　30　　日
            刑事第七庭  審判長  法  官  莊飛宗
                                法  官  黃三友
                                法　官  黃憲文
以上正本證明與原本無異。
檢察官如不服本判決，應於收受本判決後10日內向本院提出上訴
書狀，其未敘述上訴理由者，並得於提起上訴後10日內向本院補
提理由書狀（均須按他造當事人之人數附繕本）「切勿逕送上級
法院」。
被告不得上訴。
中　　華　　民　　國　　94　　年　　8 　　月　　31　　日
　　　　　　　　　　　　　　　　書記官  葉淑華
附錄本件判決論罪科刑法條
刑法第320條：
(普通竊盜罪)
意圖為自己或第三人不法之所有，而竊取他人之動產者，為竊盜
罪，處5年以下有期徒刑、拘役或500元以下罰金。
刑法第277條第1項：
傷害人之身體或健康者，處3 年以下有期徒刑，拘役或1,000 元
以下罰金。
刑法第354條：
毀棄、損壞前二條以外之他人之物或致令不堪用，足以生損害於
公眾或他人者，處2 年以下有期徒刑、拘役或500 元以下罰金。
